【裁判字號】    97,裁,3733
【裁判日期】    970724
【裁判案由】    退休
【裁判全文】
最  高  行  政  法  院  裁  定
                                      97年度裁字第3733號
抗  告  人  甲○○
上列抗告人因與相對人臺灣電力股份有限公司間退休事件，對於
中華民國95年7月20日臺北高等行政法院94年度訴字第2241號裁
定，提起抗告，本院裁定如下︰
    主  文
抗告駁回。
抗告訴訟費用由抗告人負擔。
    理  由
一、按抗告法院認抗告為不合法或無理由者，應為駁回抗告之裁
    定。次按「公法上之爭議，除法律別有規定外，得依本法提
    起行政訴訟。」、「訴訟事件不屬行政法院之權限者，行政
    法院應以裁定駁回之。」行政訴訟法第2條、第107條第1項
    第1款分別定有明文。
二、查本件抗告人因退休事件，不服經濟部民國94年6月29日經
    訴字第09406161310號訴願決定，提起行政訴訟。於原審主
    張略以：抗告人為依「政風機構人員設置條例」所任用之政
    風人員，因退休後發現相對人有隱瞞「銓敘部84.9.6八四台
    中特四字第11906516號函、84.10.5八四台中特四字第11999
    64號函」，及未依勞動基準法第84條辦理退休等情事，致抗
    告人失去可選擇適用公務人員退休法辦理退休之權利，侵害
    抗告人法律保障之權利，相對人並違反訴願法第58條規定未
    將答辯書抄送抗告人，不符法定程序，爰對相對人及經濟部
    （該部分另以判決駁回）提起本件行政訴訟撤銷原處分及訴
    願決定，並請求損害賠償及利息等云云。原裁定則認以：相
    對人係依公司法規定設立之公營事業，為私法人，與其人員
    間，為私法上之契約關係。雖抗告人於69年調派至相對人公
    司擔任政風人員嗣調任政風課長等職，惟抗告人經調派至相
    對人公司任職後，未經依法銓敘。所應適用之職等薪俸均係
    由經濟部授權相對人公司決定，有關退休事項係依據「經濟
    部所屬事業人員退休撫卹及資遣辦法」辦理，屬於私法關係
    的性質，不適用公務人員退休法。是關於本件退休事項爭議
    ，自非屬公法爭議，應循民事訴訟途徑解決。抗告人提起行
    政訴訟，請求撤銷原處分及訴願決定，及請求相對人賠償退
    休金損失、連同精神損害、損害賠償暨其利息，既屬私權爭
    執，原審法院亦無審判權，因而裁定駁回抗告人之訴。
三、本院經核原裁定於法並無不合，抗告意旨仍執詞略謂：抗告
    人與相對人間並無私法上契約關係，依「政風機構人員設置
    條例施行細則」第11條第1項規定可知，相對人僅是政風機
    構所在機關，非抗告人服務機關，是抗告人之任免、遷調依
    「政風機構人員設置條例」及「公務人員陞遷法」由法務部
    辦理，適用之職等薪俸均依「政風機構人員設置條例」第7
    、8條規定辦理。相對人未能列舉適用之法規及提出文書證
    據，原裁定亦未審酌相對人所提規則、要點、細則等是否為
    有效之行政命令，即認為抗告人與相對人間為私法上契約關
    係，原裁定適用法規顯有錯誤。經濟部依行政程序法第15條
    第1項規定委任相對人執行「銓敘部84年10月5日八四台中特
    四字第1199964號書函、84年8月28日八四台中特四字第1183
    769號函及84年9月6日八四台中特四字第1190656號函」之事
    項，為一般處分，而相對人未能依法執行侵害抗告人權益，
    依訴願法第13條及公務人員保障法第28條規定，經濟部為法
    定原處分機關，自應負行政、法律及損害賠償責任，且前開
    係屬相對人權限有無依法執行之爭議，自屬「公法上爭議」
    ，原裁定認為抗告人與相對人間退休事項爭議，非屬公法爭
    議等語，其觀念顯無法律依據，而有適用法規錯誤之違法。
    再者，相對人非法隱匿前揭銓敘部函，業涉及違反行政訴訟
    法第4條第2項規定，依行政訴訟法第7條、第8條第1項規定
    ，自構成公法上原因發生之財產上給付，得於同一程序中，
    合併請求損害賠償或其他財產上給付，因而得依法提起一般
    給付之訴，爰請廢棄原裁定等語。惟查依公務人員退休法第
    2條所稱退休之公務人員，係指依公務人員任用法律任用之
    現職人員。另依公務人員任用法第9條，公務人員之任用應
    依法考試及格、依法銓敘合格、依法升等合格者為限。而本
    件抗告人於69年調派至相對人公司擔任政風人員嗣調任政風
    課長等職，惟相對人係依公司法規定設立者，依司法院大法
    官釋字第305號解釋意旨，公營事業依公司法規定設立者，
    為私法人，經濟部與公營公司間之監督關係，並不影響公營
    公司與其人員間私法上契約關係之存在。故抗告人與相對人
    間應屬私法上契約關係，若有權利義務之爭執，當循民事訴
    訟途徑解決，有如前述。是抗告人主張其與相對人間並無私
    法上契約關係云云，容有誤會。次查「提起行政訴訟，得於
    同一程序中，合併請求損害賠償或其他財產上給付」，固為
    行政訴訟法第7條所規定，惟既係得於提起其他行政訴訟時
    ，得合併請求，自應以其他訴訟已合法起訴為前提，倘非合
    法，則合併請求損害賠償或其他財產上給付，即失所附麗，
    不應准許。抗告人仍執己見，主張得於同一程序中，合併請
    求損害賠償或其他財產上給付，而得依法提起一般給付之訴
    云云，亦無可採。從而，抗告人以其法律上見解之歧異，執
    前程序所為主張，並為原裁定所不採之事由再行爭執，其抗
    告為無理由，應予駁回。又本件事證已明，抗告人聲請調查
    證據，核無必要，併此敘明。
四、據上論結，本件抗告為無理由。依行政訴訟法第104條、民
    事訴訟法第95條、第78條，裁定如主文。
中    華    民    國    97    年    7     月    24    日
                    最高行政法院第六庭
                        審判長法官  林  茂  權
                              法官  楊  惠  欽
                              法官  黃  淑  玲
                              法官  侯  東  昇
                              法官  林  樹  埔
以  上  正  本  證  明  與  原  本  無  異
中    華    民    國    97    年    7     月    24    日
                              書記官  王  福  瀛


司法院資訊處製作；財團法人民間司法改革基金會備份。
